臺灣高等法院刑事裁定　　　　　　　　　　　　　　　九十一年度抗字第五七八號
　　抗　告　人　乙○○
　　即自訴　人
　　被　　　告　甲○○
右抗告人因被告妨害名譽案件，不服臺灣板橋地方法院九十一年度自字第三二六號，
中華民國九十一年八月二十六日第一審裁定，提起抗告，本院裁定如左：
    主  文
抗告駁回。
    理  由
一、本件自訴意旨略以：被告甲○○於民國（下同）九十一年七月三十日下午二時四
    十分許，在臺灣板橋地方法院民庭一樓第一法庭於八十九年度訴更字第二號損害
    賠償言詞辯論時，自訴人說：被告姊夫許國隆為求債權人願意參加分配，託自訴
    人（債權人）拿出部分票據，到士林地方法院辦理強制執行查封店中部分財產，
    辦理費用由許支出，兩造對辯中被告突然聲勢洶洶，口講指劃向自訴人公然侮辱
    ，指責「太沒有良心」，自訴人人格嚴重受損，一時蒙羞無地自容，憤而提出抗
    議，若非真實，再眾目睽睽法庭發生之事，誰敢誣陷他人，辦理費用由許支出，
    收據由許收執，乃合乎公平原則，否則費用如由聲請人支出，將來可憑收據向債
    務人請求。查八十七年二月二十六日被告曾在士林地方法院民事第六法庭以司法
    黃牛向自訴人公然侮辱，經提起自訴，處罰金壹仟元，被告非但毫無悔意，每於
    庭上相值都極盡敵意囂張之能事，要之，區區罰金對被告毫無嚇阻作用，被告有
    恃無恐，簡直視法院為其所有，非國家所有，天理難容，國法在那裡，因認被告
    涉犯公然侮辱，為此依法自訴等語。
二、原審法院以：【按法院或受命法官於自訴案件第一次審判期日前訊問及調查結果
    ，如認為案件有刑事訴訟法第二百五十二條至第二百五十四條之情形者，得以裁
    定駁回其自訴，同法第三百二十六條第三項定有明文。按公然侮辱罪，侮辱乃謾
    罵嘲弄或其他輕蔑他人人格之行為，且須出於侮辱之故意，而具有妨害他人名譽
    之危險，始足當之，否則難論以本罪（司法行政部研究室臺（五八）研發字第一
    一五號函、司法行政部刑事司臺（六三）刑（二）函字第一六二五號函可資參照
    ），查本件被告係於言詞辯論中言及伊姐夫為求參與分配，託自訴人拿出部分票
    據辦理查封，辦理費用由伊姐夫支出，指責自訴人太沒有良心，已據自訴人指述
    在卷歷歷，是此「太沒有良心」等語，顯係怨懟氣憤之詞，況對簿公堂、利害關
    係人兩造焉有善言，實難認有犯公然侮辱罪之故意，依照首開說明，本件自訴應
    予駁回】。
三、抗告意旨略以：「抗告人為被告，在法庭聲勢洶洶，指責「太沒有良心」，人格
    嚴重受損，一時蒙羞無地自容，為此依法自訴，口無遮攔，顛倒是非，公然指責
    他人太沒良心，如非嘲弄或輕蔑他人人格，稚童亦不能信，隻手豈可遮天，若擅
    將良心理性釘死，法庭秩序豈可維護，如謂如此無妨害他人名譽之危險，世間已
    無妨害名譽之案件可辦，豈有縱虎不能噬人而可與人同眠之理。指責他人太沒良
    心，豈可以怨懟氣憤之詞幫其解脫。至於司法行政部研究室無論有何規定，想不
    致無視法律構成要件，而與天下共信之法理為敵。查八十七年二月二十六日被告
    曾在士林地方法院民事第六法庭以司法黃牛向自訴人公然侮入，經提起自訴，處
    罰金壹仟元，區區罰金對被告無嚇阻作用，怙惡不梭，豈可再放虎傷人，為患社
    會，為此提起抗告」等語。
四、經查：(一)、按法院或受命法官於自訴案件第一次審判期日前訊問及調查結果，如
    認為案件有刑事訴訟法第二百五十二條至第二百五十四條之情形者，得以裁定駁
    回其自訴，同法第三百二十六條第三項定有明文。(二)、抗告人於原審提起自訴意
    旨略以：被告甲○○於九十一年七月三十日下午二時四十分許，在臺灣板橋地方
    法院民庭一樓第一法庭於八十九年度訴更字第二號損害賠償言詞辯論時，自訴人
    說：被告姊夫許國隆為求債權人願意參加分配，託自訴人（債權人）拿出部分票
    據，到士林地方法院辦理強制執行查封店中部分財產，辦理費用由許支出，兩造
    對辯中被告突然聲勢洶洶，口講指劃向自訴人公然侮辱，指責「太沒有良心」，
    自訴人人格嚴重受損，一時蒙羞無地自容，憤而提出抗議，若非真實，再眾目睽
    睽法庭發生之事，誰敢誣陷他人，辦理費用由許支出，收據由許收執，乃合乎公
    平原則，否則費用如由聲請人支出，將來可憑收據向債務人請求。查八十七年二
    月二十六日被告曾在士林地方法院民事第六法庭以司法黃牛向自訴人公然侮辱，
    經提起自訴，處罰金壹仟元，被告非但毫無悔意，每於庭上相值都極盡敵意囂張
    之能事，要之，區區罰金對被告毫無嚇阻作用，被告有恃無恐，簡直視法院為其
    所有，非國家所有，天理難容，國法在那裡，因認被告涉犯公然侮辱，為此依法
    自訴等語。(三)、原審法院經調查後，以：【公然侮辱罪，侮辱乃謾罵嘲弄或其他
    輕蔑他人人格之行為，且須出於侮辱之故意，而具有妨害他人名譽之危險，始足
    當之，否則難論以本罪（司法行政部研究室臺（五八）研發字第一一五號函、司
    法行政部刑事司臺（六三）刑（二）函字第一六二五號函可資參照），查本件被
    告係於言詞辯論中言及伊姐夫為求參與分配，託自訴人拿出部分票據辦理查封，
    辦理費用由伊姐夫支出，指責自訴人太沒有良心，已據自訴人指述在卷歷歷，是
    此「太沒有良心」等語，顯係怨懟氣憤之詞，況對簿公堂、利害關係人兩造焉有
    善言，實難認有犯公然侮辱罪之故意】，駁回自訴。經核原裁定於法並無不合，
    且所謂「侮辱」，即輕蔑而使人難堪之意，被告甲○○於法庭所稱「太沒有良心
    」等詞，因兩造涉訟或有氣憤之意但尚難認其意係在侮辱，是自訴人以前詞，指
    摘原審裁定違法，提起抗告，為無理由，應予駁回。
據上論斷，應依刑事訴訟法第四百十二條，裁定如主文。
中        華        民        國    九十一    年    十    月    二      日
                            臺灣高等法院刑事第七庭
      審判長法  官  吳  啟  民
                                      法  官  蘇  隆  惠
                                      法  官  施  俊  堯
右正本證明與原本無異。
不得再抗告。
                                      書記官  陳  彥  蕖
中        華        民        國    九十一    年    十    月    二      日
